【裁判字號】    89,交訴,4
【裁判日期】    890405
【裁判案由】    過失致死等
【裁判全文】
臺灣雲林地方法院刑事判決                            八十九年度交訴字第四號
    公  訴  人  臺灣雲林地方法院檢察署檢察官
    被      告  甲○○
右列被告因過失致死等案件，經檢察官提起公訴（八十八年度偵字第六一四五、六一
六五號），本院判決如左：
    主  文
甲○○因過失致人於死，處有期徒刑柒月。又對於無自救力之人，依法令應扶助，而
不為其生存所必要之扶助，處有期徒刑捌月。應執行有期徒刑壹年貳月。
    事  實
一、甲○○於民國八十八年十二月五日下午五時二十六分許，駕駛車號ＳＤ－一六二
    五號自用小客車，沿雲林縣土庫鎮○○路由西南往東北後埔方向行駛，途經土庫
    鎮馬光加油站左側時，原應注意該處為市區道路，時速不得超過四十公里，並注
    意應在遵行車道內行駛，與車前狀況及兩車併行之間隔，且隨時採取必要之安全
    措施，而依當時情形為天候晴、有暮光、路面乾燥無缺陷、無障礙物、視距良好
    等情形，亦無不能注意之情事，竟疏未注意應在遵行之快車道上行駛，並與其右
    前方慢車道上同方向騎乘腳踏車之周學保持相當之間隔，且疏未注意該處速限，
    貿然以六十餘公里之速度跨越快慢車道行駛，乃於行經周學時，所駕駛之自用小
    客車右前側撞及周學之腳踏車後輪，致周學人車倒地，而受有胸腔內出血及頭、
    胸部挫傷等致命重創，雖經路人報警將周學送醫急救，惟周學仍因傷重於同日下
    午六時二十五分不治死亡。而甲○○於駕車肇生上開事故後，對已陷於無自救力
    狀態之甲○○，依法令本負有扶助之義務，乃竟未下車施予其生存所必要之扶助
    ，旋即駕車逃逸，嗣經警循線查獲。
二、案經周學之子乙○○訴由雲林縣警察局虎尾分局報請臺灣雲林地方法院檢察署檢
    察官偵查起訴。
    理  由
一、訊據被告甲○○對於右揭時地駕車肇事致周學死亡之事實坦承不諱，但辯稱：事
    故發生係因周學突然偏過來，煞車不及而撞上；肇事後，從後照鏡有看到周學站
    起來，以為沒關係就離開了，且伊曾於十九歲時因工作致頭部受創，現為領有殘
    障手冊之精神病患；是判斷錯誤，沒有叫救護車救他云云。惟查：
（一）本件車禍地點為市區道路，規定速限為四十公里，有道路交通事故調查報告表
      附卷可稽；而肇事前被告行車時速達六十公里，且距六十公尺前被告即已看見
      周學騎乘腳踏車行駛於其右側慢車道，當時開車的精神狀況正常等情，業經被
      告於警訊及本院審理時自承無訛。是被告肇事時確有超速行駛，且其當時精神
      狀態既屬正常，有能力及相當之時間反應，以採取必要之安全措施，應無疑義
      。
（二）肇事後殘留現場之周學之腳踏車、鐮刀、假牙與其他遺留物，及被告所駕駛自
      用小客車上之右側後照鏡等，均係散落於慢車道與路邊碎石上，有卷附照片及
      上開道路交通事故調查報告表上之事故現場圖可考，依據上開現場跡證，並參
      酌肇事後，被告自小客車右前方擋風玻璃龜裂之情形，堪認本件車禍撞擊位置
      應係在周學騎乘腳踏車之慢車道上，而非被告應遵行之快車道上。縱使被害人
      因騎乘腳踏車重心不穩，而有偏向之情形發生，然當時被告倘在遵行之快車道
      上行駛，並與其右前方慢車道上騎乘腳踏車之周學保持相當之間隔，則本件車
      禍應非無從避免，是被告跨越車道行駛與前述超速行車等應係肇生本件車禍之
      原因，應堪認定。
（三）按行車速度，在市區道路，時速不得超過四十公里；汽車行駛時，駕駛人應注
      意車前狀況及兩車併行之間隔，並隨時採取必要之安全措施；汽車在雙向二車
      道行駛時，應在遵行車道內行駛，道路交通安全規則第九十三條第一項第一款
      、第九十四條第三項、第九十七條第一款分別定有明文。被告駕車行經上開肇
      事地點時，自應注意遵守速限規定行駛，並注意應在遵行車道內行駛，與車前
      狀況，隨時採取必要之安全措施，而依當時情形為天候晴、有暮光、路面乾燥
      無缺陷、無障礙物、視距良好，有道路交通事故調查報告表之記載可憑，並無
      不能注意之情事，竟疏未注意與其右前方慢車道上同方向騎乘腳踏車之周學保
      持相當之間隔，即時採取必要之煞車閃避之安全措施，貿然以六十餘公里之速
      度跨越快慢車道行駛，以致肇生本件車禍，自應負過失責任。
（四）被害人周學確係因本件車禍，致胸腔內出血及頭、胸部挫傷等重創，經送醫急
      救無效，於同日下午六時二十五分死亡等情，業經檢察官督同法醫相驗明確，
      製有相驗屍體證明書、驗斷書及勘驗筆錄等各一件及照片張在卷可證。雖當時
      前往救護之救護車駕駛丙○○到庭證稱：「當時我去的時候是派出所警員幫忙
      抬上去的」、「我有摸他脈搏還在動」、「當時還有生命跡象，但是不樂觀」
      ，可知被害人並未當場死亡，惟被害人於同日下午五時五十分到達醫院時，已
      無心跳；呼吸，沒有生命徵象已經死亡，亦有卷附之媽祖醫院診斷證明書影本
      及該院復函可稽，徵諸上情並參酌被害人所受創傷甚屬嚴重，堪認被害人因遭
      被告駕車撞及所受創傷已達必然死亡之結果，而與被告事後駕車逃逸並無關係
      ，其死亡顯係因被告過失駕駛肇事所致，且被告之過失行為與被害人之死亡間
      ，有相當因果關係，亦堪認定。
（五）再徵諸被告肇事後，其自小客車右前方擋風玻璃龜裂之情形，可間車禍發生時
      撞擊力道之大，依通常情形研判，被告應可認識其駕駛行為，已發生足致被害
      人傷亡之程度，乃竟未下車查看，實施救助，即率然駕車逸去，要難謂其無駕
      駛動力交通工具肇事，致人死傷而逃逸及遺棄之犯罪故意。
（六）綜前所述各情，足見被告所辯均無非卸責之詞，不足採信。本件事證明確，被
      告犯行洵堪認定。
二、按汽車駕駛人，駕駛汽車肇事致人受傷或死亡，應即採取救護或其他必要措施，
    並向警察機關報告，不得駛離。道路交通管理處罰條例第六十二條定有明文，且
    對於一定結果之發生，法律上有防止之義務，能防止而不防止者，予因積極行為
    發生結果者同，刑法第十五條第一項亦有明定。是核被告所為過失駕駛致被害人
    死亡，除犯刑法第二百七十六條第一項過失致死罪外，其駕駛汽車肇事，使被害
    人受致命重創後，已無維持其生存必要之能力，竟不依上開法令惟其生存所必要
    之扶助，棄被害人不顧，逕自駕車逃逸，係另犯刑法第二百九十四條第一項之遺
    棄罪與第一百八十五條之四肇事逃逸罪。上開二罪乃法規競合之關係，應論以構
    成要件較完備之刑法第二百九十四條第一項之遺棄罪，公訴人認係犯刑法第一百
    八十五條之四肇事逃逸罪，尚有未洽，起訴法條應予變更。又被告所犯上開二罪
    間，犯意各別，罪名互殊，應予分論併罰。爰審酌被告雖然素行並無不良，惟其
    過失程度非輕，且未能坦承犯行，猶飾詞諉過等情狀，分別量處如主文所示之刑
    ，並定其應執行刑。又被告雖未曾受有期徒刑以上刑之宣告，有臺灣雲林地方法
    院檢察署刑案資料查註紀錄表一紙在卷足憑，惟其犯後未能竭盡己力賠償損害，
    以求得被害人家屬之諒解，爰不予宣告緩刑，附此敘明。
據上論斷，應依刑事訴訟法第三百條、第二百九十九條第一項前段，刑法第二百七十
六條第一項、第二百九十四條第一項、第五十一條第五款，罰金罰鍰提高標準條例第
一條前段，判決如主文。
中      華      民      國      八十九      年      四    月      五    日
                                        臺灣雲林地方法院刑事第二庭
                                            法  官  杭  起  鶴
右正本證明與原本無異。
如不服本判決，應於判決送達後十日內向本院提出上訴狀( 應附繕本 )。
                                            書記官  鄭  國  銘
中      華      民      國      八十九      年      四    月      五    日
刑法第二百七十六條第一項
一、因過失致人於死者，處二年以下有期徒刑、拘役或二千元以下罰金。
刑法第二百九十四條第一項
對於無自救力之人，依法令或契約應扶助、養育或保護，而遺棄之，或不為其生存所
必要之扶助、養育或保護者，處六月以上五年以下有期徒刑。


司法院資訊處製作；財團法人民間司法改革基金會備份。
